【裁判字號】    98,交聲,81
【裁判日期】    980525
【裁判案由】    違反道路交通管理處罰條例聲明異議
【裁判全文】
臺灣基隆地方法院交通事件裁定         98年度交聲字第 81號
移送機關即
原處分機關  交通部公路總局臺北區監理所基隆監理站
異  議  人
即受處分人  甲○○
上列受處分人因違反道路交通管理處罰條例案件，對於交通部公
路總局台北區監理所基隆監理站中華民國98年3月3日所為之處分
（原處分案號：基監字第裁42-RB0000000號），聲明異議，本院
裁定如下：
    主  文
異議駁回。
    理  由
一、原處分意旨略以：受處分人即異議人甲○○（下稱異議人）
    於民國98年1月2日11時57分許，駕駛車牌號碼0001-BA 號自
    用小客車，行駛於基隆市○○街與五堵交流道交叉路口時，
    因「不遵守道路交通號誌之指示」違規，嗣舉發單位基隆市
    警察局第三分局以受處分人有違反道路交通管理處罰條例第
    60條第2項第3款規定之行為製單舉發，並由交通部公路總局
    台北區監理所基隆監理站依道路交通管理處罰條例第60條第
    2項第3款之規定，裁處異議人罰鍰新台幣（下同）900元。
二、聲明異議意旨略以：異議人要求警察提出違規證明，例如：
    前車T8-6752違規紅單及0001-BA違規照片等，因為警察開單
    違規理由是依據我跟著前車T8-6752 一起違規左轉，因需趕
    回家關瓦斯沒有時間爭辯，看見前車T8-6752 在和警察理論
    爭辯，記下車號照相存證，事後經查證，前車T8-6752 並沒
    有違規開立罰單，也就足以證明，警察違規事實舉發有誤，
    故請求撤銷原處分云云。
三、按駕駛人駕駛車輛或行人在道路上，應遵守道路交通標誌、
    標線、號誌之指示、警告、禁制規定，並服從執行交通勤務
    之警察或依法令執行指揮交通及交通稽查任務人員之指揮；
    汽車駕駛人，駕駛汽車不遵守道路交通標誌、標線、號誌之
    指示者，處900元以上1800元以下罰鍰，道路交通管理處罰
    條例第4條第1項、第60條第2項第3款分別定有明文。
四、經查：
  (一)異議人於98年1月2日上午11時57分左右，駕駛車號0001-BA
    號自用小客車，行駛於基隆市○○街與五堵交流道交叉路口
    時，未依燈光號誌之指示，於多時相專用號誌燈之第一段直
    行箭頭綠燈亮起時即由五堵交流道逕行左轉過堵南街千祥橋
    之違規事實，業據證人即本件舉發員警徐智賢到庭結稱：「
    98年1月2日上午11點到11點半在基隆市○○街千祥橋頭執行
    路檢點，我們是針對五堵交流道之車輛左轉千祥橋的車輛進
    行違規告發，當時異議人駕駛0001-BA 自小客車從五堵交流
    道下來在千祥橋交叉口當時號誌燈是直行及右轉箭頭綠燈，
    當時該路段只能直行與右轉，不能左轉，異議人違規左轉，
    當時我們是在堵南抽水站鐵門前方號誌燈處執勤，在堵南抽
    水站往千祥橋方向的紅綠燈當時是紅燈，表示五堵交流道下
    來的車輛只能直行及右轉，因為看見異議人左轉，所以認定
    異議人不依號誌燈行駛」、「當時另有一部T8-6752 自小客
    車遭我們攔停。當時該部自小客車違規的情形，也是與異議
    人一樣」、「（問：你在舉發異議人車輛違規時，你有無看
    見千祥橋上號誌燈的情形？）從我執勤的位置看不到五堵交
    流道往汐止方向在千祥橋交叉口上的號誌燈的情形，我是依
    據號誌燈是連動，當時千祥橋上的號誌燈是紅燈來判斷五堵
    交流道往汐止方向在千祥橋交叉口上的號誌燈」等語明確（
    本院98年3月18 日訊問筆錄），並有證人徐智賢提出之基隆
    市○○街千祥橋頭現場照片5 幀、現場簡示圖在卷可佐。酌
    以警察取締交通違規事件，其以科學儀器照相採證者，固然
    足以據為交通違規事實之證明，惟就令囿於當場舉發而未以
    科學儀器照相採證，甚或礙於手動照相而未能即時拍攝違規
    情節，立法者亦未明文限制或排除「舉發警員目睹、耳聞」
    之證據能力或其證述內容對於違規事實之證明力。此觀立法
    者再再以明文立法方式容認執行交通稽查之員警「當場舉發
    」，暨「當場舉發」俱乏相類於「逕行舉發」之採證限制（
    例如，必須以「科學儀器照相採證」等）自明（道路交通管
    理處罰條例第7條、第7條之2 規定參照）。據此，取締員警
    就交通違規事實之親身經歷見聞，當亦足可恃為此類交通事
    件違規事實之證據，而要非所有交通違規事件倘未經科學儀
    器照相採證即一概不能恃以認定。兼以本案亦核無員警設詞
    攀誣或舉發錯誤之事證，則證人徐智賢之到庭所證，自堪據
    為本案違規情節之認定依據。從而，因認異議人於本案所持
    辯解，尚無可採；異議人於前揭時、地，駕駛車輛「不遵守
    道路交通號誌之指示」之違規事實，應堪認定。
  (二)另，異議人雖辯稱，係跟著前車T8-6752 左轉才跟著左轉，
    云云，惟前車T8-6752 左轉並未代表異議人亦能跟著左轉，
    因前車T8-6752 左轉時之號誌燈與異議人左轉時之號誌燈未
    必相同，前車T8-6752 左轉為綠燈左轉，並非代表在其後方
    之異議人之左轉等同於綠燈左轉，是異議人所辯前情，實不
    可取，自不得據以主張免責。
五、綜上，原處分機關依道路交通管理處罰條例第60條第2項第3
    款、第63條第1項第3款、違反道路交通管理事件統一裁罰標
    準及處理細則等規定，裁處異議人罰鍰900 元，經核並無違
    誤，本件異議人之異議為無理由，應予駁回。
六、據上論斷，應依道路交通案件處理辦法第19條，裁定如主
    文。
中    華    民    國    98    年    5     月    25    日
                  交通法庭法    官  林淑鳳
以上正本證明與原本無異。
對於本件裁定如有不服，應於送達後5日內， 向本院提出抗告書
狀，敘述抗告之理由，抗告於臺灣高等法院。
中    華    民    國    98    年    6     月    1     日
                          書 記 官  王靜敏


司法院資訊處製作；財團法人民間司法改革基金會備份。
